臺灣彰化地方法院刑事判決　　　　　 100年度交簡上字第53號
上　訴　人　臺灣彰化地方法院檢察署檢察官
被　　　告　洪美仁
上列上訴人因被告過失致死案件，不服本院交通法庭100年度交
簡字第430號，中華民國100年5月31日第一審簡易判決（聲請簡
易判決處刑案號：臺灣彰化地方法院檢察署99年度偵字第11443
號），提起上訴，本院管轄之第二審合議庭判決如下：
    主    文
原判決撤銷。
洪美仁因過失致人於死罪，處有期徒刑捌月。緩刑貳年。
    事    實
一、洪美仁於民國99年9月25日凌晨0時許，駕駛車牌號碼5651－
    JC號自用小客車，沿彰化縣彰化市○○路內側車道由南往北
    方向行駛，嗣於同日凌晨0時50分許，行經彰化市○○路與
    中華路之交岔路口欲左轉時，應注意車輛行駛至交岔路口左
    轉彎時，應行至交岔路口中心處左轉，並不得占用來車道搶
    先左轉，且轉彎車應讓直行車先行，而依當時天候晴、夜間
    有照明、路面乾燥、無缺陷、道路無障礙物、視距良好等情
    ，並無不能注意之情事，竟疏未注意讓直行車先行，且於所
    駕駛之車輛尚未行至路口中心處時，未讓直行車先行，即跨
    越分向限制線搶先左轉，適對向由王彥凱所騎乘車牌號碼
    857－EKH號重型機車行駛而來，亦未注意車前行車狀況並隨
    時採取必要安全措施，即貿然進入該路口，致洪美仁所駕駛
    上開自用小客車與王彥凱所騎乘前開重型機車發生碰撞，王
    彥凱因而人車倒地，受有肢體多發性鈍力損傷併內出血等傷
    害，因而引發多重器官衰竭死亡。而洪美仁於事故發生後停
    留現場，並主動向到場承辦員警坦認肇事，自願接受裁判，
    而自首犯行。
二、案經臺灣彰化地方法院檢察署檢察官相驗後簽分偵辦。
    理    由
一、上揭犯罪事實，訊據被告洪美仁於警詢、偵查、本院一審及
    二審審理時均坦承不諱，核與被害人之母謝淑貞於警詢及偵
    查中證述情節相符，並有道路交通事故現場圖、道路交通事
    故調查報告表（一）、（二）各1紙、現場照片12張在卷可
    稽。而被害人王彥凱因本件車禍受有肢體多發性鈍力損傷併
    內出血等傷害，因而引發多重器官衰竭死亡等情，有財團法
    人彰化基督教醫院非病死者司法相驗病歷摘要、診斷書、臺
    灣彰化地方法院檢察署檢察官相驗筆錄、相驗屍體證明書、
    檢驗報告書及相驗照片等附卷可稽。按汽車行駛至交岔路口
    ，左轉彎時，應距交岔路口30公尺前顯示方向燈或手勢，換
    入內側車道或左轉車道，行至交岔路口中心處左轉，並不得
    占用來車道搶先左轉，及轉彎車應讓直行車先行，道路交通
    安全規則第102條第1項第5款、第7款分別定有明文。被告為
    汽車駕駛人，自應注意上開道路交通安全規則之規定，另依
    當時天候晴、夜間有照明、路面乾燥、無缺陷、道路無障礙
    物、視距良好，並無不能注意之情形，有前揭道路交通事故
    調查報告表在卷可按，則依當時情形，被告並無不能注意之
    情事，竟疏未注意，因此肇致本件車禍，自屬有過失。被害
    人王彥凱未注意車前行車狀況，並隨時採取必要安全措施，
    雖與有過失，但仍不能解免被告之過失責任。而本件車禍復
    經本院依職權送臺灣省彰化縣區車輛行車故鑑定委員會鑑定
    結果，亦認被告駕駛自小客車行經行車管制號誌路口綠燈左
    轉時，未行至路口中心處搶先左轉，且未讓對向直行車先行
    ，為肇事主因，有該委員會100年2月21日彰鑑字第10056003
    89號函附之鑑定意見書1份在卷可參。又被害人王彥凱確因
    本件車禍而死亡，被告之過失行為與王彥凱之死亡間有相當
    因果關係。綜上，本件事證已臻明確，被告過失致死犯行已
    堪認定，應依法論科。
二、核被告所為，係犯刑法第276條第1項之過失致死罪。被告於
    犯罪後，在有偵查犯罪職權之機關或公務員發覺其犯罪前，
    向前往車禍現場處理之警員承認其為肇事人而自首並接受裁
    判一情，此有彰化縣警察局道路交通事故肇事人自首情形紀
    錄表1份附卷可參，爰依刑法第62條前段規定減輕其刑。而
    原審以被告涉犯上開罪行判處「處有期徒刑捌月，如易科罰
    金，以新臺幣壹仟元折算壹日。」之諭知，惟按刑法第41條
    第1項前段規定：「犯最重本刑為5年以下有期徒刑以下之刑
    之罪，而受6月以下有期徒刑或拘役之宣告者，得以新臺幣1
    千元、2千元或3千元折算一日，易科罰金。」，是原審判處
    被告有期徒刑8月，並諭知易科罰金之折算標準，尚有違誤
    ，檢察官以原判決違背法令，提起上訴，為有理由，應由本
    院予以撤銷改判。爰審酌被告之駕駛汽車過失行為係肇事主
    因，且導致被害人死亡，使得被害人家屬身心受創重大，犯
    罪所生危害甚鉅，惟斟酌被告肇事後坦承犯行，及已與被害
    人家屬達成和解，並依調解內容如數賠償被害人家屬（有本
    院一審卷附之彰化縣花壇鄉調解委員會調解書、洽辦公務記
    錄單各1紙可證），兼衡被告罹患膀胱癌之身體狀況（本院
    一審卷附之秀傳醫療社團法人秀傳紀念醫院診斷書參照），
    及其智識程度、過失程度及犯後坦承犯行等一切情狀，量處
    如主文第二項所示之刑，以資懲儆。又查被告前未曾因故意
    犯罪受有期徒刑以上刑之宣告，有臺灣彰化地方法院檢察署
    刑案資料查註紀錄表及臺灣高等法院被告前案紀錄表各1份
    在卷可考，雖因一時失慮，致罹刑典，然其已與被害人家屬
    達成和解，並負起損害賠償責任，經此偵審程序與論罪科刑
    之教訓後，當知所警惕，而無再犯之虞，是本院認所宣告之
    刑，以暫不執行為適當，併宣告緩刑2年，以啟自新。
據上論斷，應依刑事訴訟法第455條之1第1項、第3項、第369條
第1項前段、第364條、第299條第1項前段，刑法第276條第1項、
第62條前段、第74條第1項第1款，刑法施行法第1條之1，判決如
主文。
本案經檢察官趙冠瑋到庭執行職務。
中    華    民    國   100    年    8     月    4     日
                      刑事第二庭  審判長法官  石馨文
                                        法官  江彥儀
                                        法官  郭玄義
以上正本證明與原本無異。
本件不得上訴。
中    華    民    國   100    年    8     月    4     日
                                      書記官  林婷儀
附錄本案論罪科刑法條全文：
中華民國刑法第276條：
因過失致人於死者，處2年以下有期徒刑、拘役或2千元以下罰金
。
從事業務之人，因業務上之過失，犯前項之罪者，處5年以下有
期徒刑或拘役，得併科3千元以下罰金。